【裁判字號】    90,上易,2979
【裁判日期】    901217
【裁判案由】    毒品危害防制條例
【裁判全文】
臺灣高等法院刑事判決                            九十年度上易字第二九七九號
    上  訴  人  臺灣新竹地方法院檢察署檢察官
    被      告  甲○○
右上訴人因被告違反毒品危害防制條例案件，不服臺灣新竹地方法院八十九年度訴字
第六二七號，中華民國九十年四月二十日第一審判決（起訴案號：臺灣新竹地方法院
檢察署八十八年度毒偵字第六三七號）提起上訴，本院判決如左：
    主  文
上訴駁回。
    理  由
一、公訴意旨略以：被告甲○○前因施用毒品案件，依臺灣基隆地方法院以八十七年
    度易字第四０六號及八十七年度毒聲字第四八八號先後二次裁定送觀察、勒戒後
    ，均無繼續施用毒品之傾向，由臺灣基隆地方法院、臺灣基隆地方法院檢察署檢
    察官分別以八十七年度易字第四０六號、八十七年度偵字第四八六七號為免刑、
    不起訴處分確定。詎其又於民國八十八年十月十六日上午五時十五分許回溯九十
    六小時內某時，在不詳地點施用第二級毒品安非他命，且於八十八年十月十五日
    晚間十一、二時許，在臺北縣新店市○○路、建國路口向年籍姓名不詳綽號「阿
    華」之人購入第二級毒品安非他命一八六‧九公克、大麻０‧七公克、第一級毒
    品海洛因二‧六公克而持有。嗣為警於八十八年十月十六日凌晨四時十八分許，
    在國道一號公路南向一百公里處查獲，並扣得安非他命一八六‧九公克、大麻０
    ‧七公克、海洛因二‧六公克、施用毒品器具吸食器一組及電子秤一個。而認被
    告涉有毒品危害防制條例第十條第二項之施用第二級毒品罪、同條例第十一條第
    一項、第二項之持有第一級、第二級毒品罪。
二、按案件曾經判決確定者，應諭知免訴之判決，刑事訴訟法第三百零二條第一款定
    有明文。又訴訟上所謂一事不再理之原則，關於實質上一罪或裁判上一罪，亦均
    有其適用，最高法院六十年臺非字第七七號著有判例可參。
三、本院查：本件扣案之第二級毒品安非他命、大麻經送鑑定為大麻淨重零點一０公
    克、安非他命淨重一八０點八四公克，有法務部調查局00000000、00
    000000號檢驗通知書附卷可稽（見八十八年度毒偵字第六三七號卷第四十
    二頁，原審卷第六一頁）。而本件被告持有之第二級毒品安非他命、大麻之犯行
    ，業經臺灣新竹地方法院檢察署檢察官認被告係意圖販賣而持有毒品而以八十八
    年度偵字第七五二四號提起公訴，嗣經原審於八十九年四月十三日認被告僅係單
    純持有毒品而以八十八年度訴字第四八九號判決判處有期徒刑二年六月，再經本
    院於八十九年八月八日以八十九年度上訴字第二三三九駁回上訴，並於同年九月
    十四日確定在案，此有原審八十八年度訴字第四八九號判決、本院八十九年度上
    訴字第二三三九號判決、臺灣新竹地方法院檢察署八十九年度執字第一八五六號
    執行卷宗等在卷足憑。本件被告被訴施用第二級毒品之犯行與前開業經判決確定
    之持有毒品犯行，二者為實質上一罪關係，係同一案件，此部分即為前開確定處
    刑判決既判力效力所及，依首揭說明，應諭知免訴。
四、原審依上述論據，諭知免訴之判決，經核其認事用法，並無不合。檢察官上訴意
    旨略以：被告從購入安非他命迄被查獲僅不過四、五小時，購得後不可能於新店
    市○○路、建國路口之鬧區當街吸用，故其吸食（指甫購買者）後採尿送驗，應
    尚未排出體外，是否可驗出安非他命，不無可疑，是其呈陽性反應，應係在購買
    前已經另取吸食，自不能為其持有行為所吸收。且貴院另案就購買行為僅論以持
    有罪，顯係認定其尚無吸食，則本件吸食行為與上述持有行為無關，原判決認係
    實質上之裁判上一罪，要屬不當云云。然按施用安非他命藥物後，需歷經時間多
    久，其尿液始呈陽性反應乙事，經函據法務部調查局復稱：安非他命藥物可由不
    同的施用方式進入體內，採口服方式進入體內者，在二至三小時內，可在血液中
    發現此類藥物之作用，依英國藥學協會所編文集（CLARK'S ISOLATION AND
    IDENTIFICATION OF DRUGS）記載，人體口服安非他命後，立即吸收，約百分之
    七十在二十四小時內由尿液中排出體外等語，有該局九十年十一月二十七日（九
    ０）陸（一）字第九００七九五七九號函附本院卷可憑。被告迭陳稱伊於十月十
    五日當晚於買入時則先予試食，而後再上公路，徵之吸用該藥物可隨地剎那間即
    可完成，毒患於貨一得手先嘗之，亦不悖情常，被告之此供詞，非不可採信。則
    被告係於十月十五日晚十一、二時查獲，迄翌日上午六時三十分採尿，有該被告
    煙毒尿液採證編號替代姓名表可按（見偵查卷第三八頁），已歷七、八小時。依
    上說明，其所吸用之安非他命，已即吸收，採尿送驗自可驗出陽性反應。公訴人
    認被告之有陽性反應，不可能係吸用此次購買之安非他命致之，惟未據舉證，又
    為被告否認，尚屬臆測之詞，原判決認定本件吸食與上述持有具有實質上之一罪
    關係，即無違誤，檢察官指摘為不當，則非有理由，應予駁回，並不經言詞辯論
    為之。
    據上論斷，應依刑事訴訟法第三百六十八條、第三百七十二條，判決如主文。
中      華      民      國    九十      年     十二     月      十七    日
                              臺灣高等法院刑事第十三庭
                                  審判長法  官  蔡    燉
                                        法  官  盧  彥  如
                                        法  官  黃  聰  明
右正本證明與原本無異。
檢察官如不服本判決應於收受送達後十日內向本院提出上訴書狀，其未敘述上訴之理
由者並得於提起上訴後十日內向本院補提理由書（均須按他造當事人之人數附繕本）
。
                                        書記官  錢  艷  鳳
中      華      民      國    九十      年      十二    月      十七    日


司法院資訊處製作；財團法人民間司法改革基金會備份。
